【裁判字號】    90,上易,150
【裁判日期】    900611
【裁判案由】    勞動基準法
【裁判全文】
臺灣高等法院花蓮分院刑事判決                九十年度上易字第一五號
    上  訴  人  臺灣花蓮地方法院檢察署檢察官
    被      告  甲○○
右列上訴人因被告違反勞動基準法案件，不服臺灣花蓮地方法院九十年度易字第三０
九十年四月九日第一審判決，（起訴案號：八十九年度偵字第三二六八號），提起上
訴，本院判決如左︰
    主  文
上訴駁回。
    理  由
一公訴意旨略以：甲○○係設於花蓮市○○○街五十之一號皇朝護膚店之負責人，係
  適用勞動基準法之行業，明知「除取得公會或勞工同意，並實施晝夜三班制，安全
  衛生設備完善及備有女工宿舍或有交通工具接送，及具有法定原因，經主管機關核
  准者外，不得使女工於午後十時至翌晨六時之時間內工作」之規定，竟未得主管機
  關核准，基於概括犯意，自八十九年六月間起，以每月新台幣（下同）一萬八千元
  之代價，連續僱用女性勞工吳婉貞、傅子羽，另自八十九年八月間，僱用女性勞工
  孫鳳儀（應為孫鳳梅），在上開護膚店擔任美容師，工作時間自每日晚間十時起至
  翌日早晨六時止。嗣於八十九年十月四日凌晨零時十分許，在上開護膚店，為警查
  獲。因認被告涉違反勞動基準法第四十九條第一項前段規定，應依同法第七十七條
  處罰云云。
二按犯罪事實應依證據認定之，無證據不得推定其犯罪事實；又不能證明被告犯罪者
  ，應諭知被告無罪之判決，刑事訴訟法第一百五十四條、第三百零一條第一項分別
  定有明文。
三訊據被告甲○○固然坦白承認有違反前開公訴人所指雇用女工工時逾勞動基準法規
  定之事實，惟辯稱係經女工同意並不違法等語。
四經查：
  (一)按經中央主管機關指定之行業，雇主經工會或勞工半數以上同意後，女性勞工，
    除妊娠或哺乳期間者外，於夜間工作，不受第四十九條之限制。但雇主應提供完
    善安全衛生設施，勞動基準法第三十條之一第一項第四款規定甚明。而「美容護
    膚按摩業」為應適用勞動基準法之行業，其歸類為「理髮及美容業」，該業經行
    政院勞工委員會（下稱勞委會）八十八年五月二十一日台八十八勞動二字第二三
    ○○六號函指定為勞動基準法第三十條之一之行業，此經原審向勞委會函詢，有
    勞委會九十年三月六日台九十勞動一字第七三九七號函及所附資料可參。（原審
    卷九至十六頁）
  (二)被告固然坦白承認其為皇朝護膚店之負責人，自八十九年六月間起以每月一萬八
    千元之代價，僱用女性勞工吳婉貞、傅子羽，另自八十九年八月間，僱用女性勞
    工孫鳳梅擔任美容師，工作時間自晚間十時起至翌日六時止等情，惟美容護膚按
    摩業為經勞委會指定為勞動基準法第三十條之一之行業，依同法第四十九條規定
    ，雇主符合下列條件，即可讓女性勞工在午後十時起至翌晨六時工作，條件如下
    ：1.經工會或勞工半數以上同意後，2.女性勞工非在妊娠或哺乳期間者，3.雇主
    應提供完善安全衛生設施。而被告所僱請之女性勞工吳婉貞、傅子羽及孫鳳梅均
    同意在夜間工作，且渠等均非在妊娠或哺乳期間，此有吳婉貞、傅子羽及孫鳳梅
    在警訊筆錄中陳述可參，另查皇朝護膚店在本案經查獲後不久已經結束營業，原
    店內有通過消防安全檢查，並設有安全門，店內設有二間盥洗室，亦有緊急照明
    系統等情，為被告供述在卷足憑，而該店既已結束營業，本院自無從再就八十九
    年六月至十月間該店內之安全衛生設施進行查證，且本案並無其他證據可以證明
    該店未有完善之安全衛生設施。此外，再經本院依職權調查結果後，亦無其他確
    切之證據足認被告涉有本件犯行，原審對被告為無罪之諭知，尚無不合，檢察官
    之上訴意旨，以勞動基準法第三十條之一所謂之「經工會或勞工半數以上同意」
    ，應係指工會中之勞工過半數，而非個別僱主所僱用之勞工過半數，否則構成要
    件所記載之「工會」將形同具文，是原審將勞動基準法第三十條之一之「勞工」
    解釋為個別僱主所僱用之勞工，顯值得商榷云云，然本院依上開條文規定之精神
    觀之，所謂「勞工」半數以上同意，乃指僱主所僱用之勞工過半數而言，非指工
    會中之勞工，蓋工會中之勞工與僱主無關，又何需彼等過半數之同意，是檢察官
    上訴，核無理由，應予駁回。
據上論斷，應依刑事訴訟法第三百六十八條，判決如主文。
本案經檢察官邱雲昌到庭執行職務。
中      華      民      國      九十      年    六      月    十一      日
                                  審判長法官  吳  鴻  章
                                        法官  蔡  俊  有
                                        法官  黃  永  祥
右正本證明與原本無異。
本件不得上訴。
                                      書記官  吳  家  瑩
中      華    民      國      九十      年    六      月    十一      日


司法院資訊處製作；財團法人民間司法改革基金會備份。
